臺灣高等法院刑事判決　　　　　　　 100年度上易字第2377號
上　訴　人
即　被　告　鄒文岳
上列上訴人即被告因違反家庭暴力防治法等案件，不服臺灣板橋
地方法院100年度易字第1160號，中華民國100年8月30日第一審
判決（起訴案號：臺灣板橋地方法院檢察署100年度偵字第3927
、6387號），提起上訴，本院判決如下：
    主  文
上訴駁回。
    事  實
本審認定之事實與第一審判決書所記載之事實相同，茲引用之。
    理  由
一、按不服地方法院之第一審判決而上訴者，應向管轄第二審之
    高等法院為之。上訴書狀應敘述具體理由。上訴書狀未敘述
    上訴理由者，應於上訴期間屆滿後20日內補提理由書於原審
    法院，逾期未補提者，原審法院應定期間先命補正。第二審
    法院認為上訴書狀未敘述理由或上訴有第362條前段之情形
    者，應以判決駁回之。但其情形可以補正而未經原審法院命
    其補正者，審判長應定期間先命補正。刑事訴訟法第361條
    、第367條，分別定有明文。所謂不服第一審判決之具體理
    由，必係依據卷內既有訴訟資料或提出新事證，指摘或表明
    第一審判決有何採證認事、用法或量刑等足以影響判決本旨
    之不當或違法，而構成應予撤銷之具體事由，始克當之（例
    如：依憑證據法則具體指出所採證據何以不具證據能力，或
    依憑卷證資料，明確指出所為證據證明力之判斷如何違背經
    驗、論理法則）；倘僅泛言原判決認定事實錯誤、違背法令
    、量刑失之過重或輕縱，而未依上揭意旨指出具體事由，或
    形式上雖已指出具體事由，然該事由縱使屬實，亦不足以認
    為原判決有何不當或違法者（例如：對不具有調查必要性之
    證據，法院未依聲請調查亦未說明理由，或援用證據不當，
    但除去該證據仍應為同一事實之認定），皆難謂係具體理由
    ，俾與第二審上訴制度旨在請求第二審法院撤銷、變更第一
    審不當或違法之判決，以實現個案救濟之立法目的相契合，
    並節制濫行上訴。（最高法院97年度臺上字第892號判決參
    照）是上訴人之上訴書，雖有敘述上訴理由，惟未具體敘述
    第一審判決有上述違法、不當情形，即與未敘述具體理由無
    異，其所為上訴，即不符上訴之法定要件。
二、上訴意旨略以：被告有亞東醫院、恩主宮醫院之精神疾病診
    斷證明書，須服用藥物，且被告有一植物人之父親須照顧，
    故不宜對被告宣判有期徒刑，或請給予緩刑，又被告是因告
    訴人向被告之女兒說被告的不是，告訴人才是始作俑者，再
    恐嚇與違反保護令之行為應是一罪，為何會一罪二罰，被告
    對於自己之所作所為，已有反省之意，另外，被告係因告訴
    人對被告之傷害太深，方有本件犯行，爰請求給予被告改過
    自新之機會云云。
三、按刑罰之量定，屬法院自由裁量之職權行使，惟刑事審判之
    量刑，旨在實現刑罰權之分配正義，故法院對科刑判決之被
    告量刑，應符合罪刑相當原則，使罰當其罪，以契合人民之
    法律感情，此所以刑法第57條明定科刑時應審酌一切情狀，
    尤應注意該條所列各款情形，以為科刑輕重之標準；又緩刑
    之宣告與否，固屬實體法上賦予法院得為自由裁量之事項，
    惟法院行使此項職權時，除應審查被告是否符合緩刑之法定
    要件外，仍應受比例原則與平等原則等一般法律原則之支配
    ，以期達成客觀上之適當性、相當性與必要性之價值要求，
    若違反比例原則、平等原則時，自有濫用裁量權之違法。（
    最高法院95年度台上字第1779號裁判參照）查本件原判決已
    於理由內詳述被告與告訴人前為夫妻關係，業據被告供明在
    卷，是2人間具有家庭暴力防治法第3條第1款所定之家庭成
    員關係。就原判決事實欄一所示部分，被告恐嚇其前妻即告
    訴人之行為，係犯刑法第305條之恐嚇罪，且屬於對家庭成
    員間實施精神上不法侵害之行為，該當家庭暴力防治法所稱
    之家庭暴力罪，惟因家庭暴力防治法對於家庭暴力罪並無科
    處刑罰之規定，故依刑法恐嚇罪規定予以論罪科刑即可，核
    被告所為係犯刑法第305條之恐嚇罪；就事實欄二所示部分
    ，被告係於民事通常保護令有效期間內，為前述恐嚇行為，
    應屬精神上不法侵害之家庭暴力行為及騷擾行為而違反上開
    保護令之禁令，核被告所為，係犯刑法第305條之恐嚇危害
    安全罪及違反家庭暴力防治法第61條第1款、第2款之違反保
    護令罪，被告此部分恐嚇罪、違反保護令罪，係於密接時、
    地內所為，且侵害同一法益，屬接續犯，應論以接續犯之事
    實上一罪。就事實欄二部分，被告之犯行，雖同時違反民事
    通常保護令所禁止之二款行為，然法院依家庭暴力防治法核
    發通常保護令者，該保護令內之數款規定，分別為不同之違
    反保護令行為態樣，被告以一犯意而違反同一保護令上所禁
    止之數態樣，為一違反保護令之行為，屬單純一罪，僅以一
    違反保護令罪論處。再者，就事欄實二所示犯行，被告係以
    一行為同時觸犯上開違反保護令及恐嚇危害安全2罪，為想
    像競合犯，應從一重之違反保護令罪處斷。而被告所為事實
    欄一、二所示之犯行，犯意各別，行為互殊，應予分論併罰
    ；原判決並審酌被告之素行情形，並有被院被告前案紀錄表
    1份在卷可參，及被告為本件恐嚇告訴人之犯行，顯然無視
    於民事通常保護令之效力，法治觀念顯有不足，否認犯行，
    及迄今尚未與告訴人和解或賠償告訴人所受之損失，兼衡其
    犯罪動機、目的、手段、犯罪所生危害、智識程度、犯後態
    度等一切情狀，就本件2次犯行，犯恐嚇罪，處有期徒刑3月
    ，如易科罰金，以新臺幣1千元折算1日；又犯違反家庭保護
    令罪，處有期徒刑4月，如易科罰金，以新臺幣1千元折算1
    日，定應執行有期徒刑5月，如易科罰金，以新臺幣1千元折
    算1日；是原判決已就被告鄒文岳所犯本案一切情狀，詳予
    說明審酌之根據及理由，並無任何違反經驗法則、論理法則
    、比例原則，或有何其他違法情事，核無量刑失之過重等裁
    量權濫用之情形，被告上訴意旨稱本件有「一罪二罰」之情
    形云云，惟原審就被告於99年12月31日至100年1月2日間之
    犯行論以接續犯恐嚇罪之一行為，於100年1月16日至同年1
    月17日之犯行論以接續犯違反保護令罪之一行為，上開二行
    為顯屬不同之犯行，自屬二罪，並無「一罪二罰」之違誤；
    被告上訴另指摘原審量刑過重，無非對本件犯行表示已有悔
    悟及純屬其個人主觀上對法院量刑之期盼，並對原判決就刑
    之量定已詳予說明審酌事項，漫為爭執，顯非依卷內訴訟資
    料，具體指摘判決對於認定事實、適用法律或刑之裁量等有
    何不當或違法之處，揆諸首揭說明，其上訴不合法律上之程
    式，應予駁回，並不經言詞辯論為之。
四、據上論斷，依刑事訴訟法第367條前段、第372條、第373條
    前段，判決如主文。
中    華    民    國   100    年    10    月    18    日
                  刑事第十一庭  審判長法  官  許宗和
                                      法  官  趙功恆
                                      法  官  潘進柳
以上正本證明與原本無異。
不得上訴。
                                      書記官  任正人
中    華    民    國   100    年    10    月    18    日